【裁判字號】    90,自,681
【裁判日期】    900928
【裁判案由】    詐欺
【裁判全文】
臺灣臺北地方法院刑事判決                            九十年度自字第六八一號
    自  訴  人  甲○○
    被      告  乙○○
    選任辯護人  吳佳育
右列被告因詐欺未遂案件，經自訴人提起自訴，本院判決如左：
      主  文
乙○○無罪。
      理  由
一、本件自訴意旨略以：自訴人甲○○前聽信某位女士之言，以新台幣（下同）三十
    三萬元購買大正公司股票，事後從網路得知大正公司股票僅值二元，遂打電話至
    大正公司查詢，被告乙○○接聽電話，自訴人後來於九十年八月下旬，至台北市
    ○○○路五段六六九號九樓之二大正公司，被告表示公司營運正常，但票據有拒
    往情形，被告又勸稱可購買淞國光電股票，自訴人如果聽信被告所言購賣該公司
    股票，豈不是又造成損失。因認被告涉犯刑法第三百三十九條第三項、第一項之
    詐欺未遂罪嫌。
二、按犯罪事實應依證據認定之，無證據不得推定其犯罪事實；又不能證明被告犯罪
    者，應諭知無罪之判決，刑事訴訟法第一百五十四條、第三百零一條第一項分別
    定有明文。又按刑法第三百三十九條第一項之詐欺罪之成立，以意圖為自己或第
    三人不法之所有，以詐術使人將本人或第三人之物交付為要件。所謂以詐術使人
    交付，必須被詐欺人因其詐術而陷於錯誤，若其所用之方法，不能認為詐術，亦
    不致使陷於錯誤，即不構成該罪，最高法院四十六年台上字第二六０號著有判例
    可資參循。訊據被告乙○○固坦承於右揭時、地，曾接獲自訴人來電，並在大正
    公司介紹淞國光電股票供自訴人參考等事實，惟堅詞否認有何詐欺之犯意，辯稱
    ：自訴人前來公司表示所購買大正公司股票價格偏高，伊為助其彌補虧損才介紹
    去年每股配二元之淞國光電股票供自訴人，並拿該公司簡介給自訴人參考，但伊
    並無游說自訴人一定要購買該股票，並無詐騙之意等語。經查：
（一）本件自訴人自訴被告詐欺未遂之犯罪事實，係指被告於九十年八月下旬，在大
      正公司介紹伊購買淞國光電股票未果云云，業據自訴人於本院審理時陳明在卷
      。雖自訴人另具狀自訴被告於八十九年一、二月間詐騙伊以三十三萬元購買大
      正公司股票等事實，刻由本院以九十年度自字第六八四號審理中，此有該案自
      訴狀一份在卷可稽，是自訴人提出本件詐欺未遂之事實顯與另案指述詐欺既遂
      之事實並不相同，核先敘明。
（二）被告於本院審理時陳稱：伊在大正公司擔任副理，負責處理不動產部分，因為
      公司股務部設在九樓，如果有股東來訪，伊會出面處理。自訴人第一次打電話
      來說要退股款，但伊知道公司不可以買回股票，後來自訴人來到公司，提出網
      路下載的二份資料質疑公司股價，伊表示公司在八十八年初因經濟風暴，有跳
      票拒往情形，並表示只能幫自訴人提供淞國光電及富智光纖等資料，假如自訴
      人認為這些公司還不錯的話，可以打電話給伊，伊願幫自訴人以特定人身分購
      買該公司現金增資股等語，而自訴人對被告前開陳述亦當庭表示屬實等情（均
      見本院九十年九月二十一日審判筆錄）。是被告以個人意見並提供淞國光電簡
      介資料供自訴人參酌，充其量僅係提供資訊供自訴人判斷，顯與施行欺罔手段
      進行詐騙之行為有別。再者，購買股票已然成為全民便利的投資管道，而國內
      散戶常覓尋坊間各種消息，追隨特定類股之股價高低，牟取漲跌間之暴利，逐
      漸形成操作短線之不健全投資心態，然投資者應評析各種資訊再慎選股票進行
      投資，本為眾所週知之投資常識。從而被告單純提供資料供自訴人參考，並未
      虛構該股股價行情，或佯以內線消息訛騙自訴人，縱自訴人事後查悉淞國光電
      曾遭銀行拒絕貸款（自訴人並未提出資料予以證實），而決定不購買該股股票
      等情，亦非被告所提供之淞國光電資料有何不實之處，實難憑此遽認被告有何
      施用詐術行為存在，是被告辯稱：伊並無詐欺意圖等語，顯非虛詞，堪予採信
      。
三、綜上各節，本件自訴人所指之證據尚不足以證明被告有自訴人所指之犯罪事實；
    此外，復查無其他具體事證足資證明被告涉有自訴意旨所指之詐欺未遂罪嫌，應
    認無法證明被告犯罪，揆諸首揭法文意旨，應為無罪之諭知。
據上論斷，應依刑事訴訟法第三百四十三條、第三百零一條第一項，判決如主文。
中      華      民      國    九十      年      九      月    二十八    日
                              臺灣臺北地方法院刑事第一庭
                                  法    官    傅  中  樂
右正本證明與原本無異。
如不服本判決，應於判決送達後十日內，向本院提出上訴狀。
                                  書 記 官    林  明  龍
中      華      民      國    九十      年      十      月      五      日


司法院資訊處製作；財團法人民間司法改革基金會備份。
